---
title: "aisdk Complete Demo"
format: html
execute:
  eval: false
  echo: true
---

# aisdk 完整演示

本文档演示 **aisdk** 的核心功能，从基础文本生成到多智能体编排，再到 Quarto 文档的 AI 引擎集成。

## 安装与配置

```{r setup}
# 安装 aisdk
# pak::pkg_install("anthropics/aisdk")

library(aisdk)

# 设置 API 密钥（也可在 ~/.Renviron 中设置）
# Sys.setenv(OPENAI_API_KEY = "sk-...")
# Sys.setenv(ANTHROPIC_API_KEY = "sk-ant-...")
```

---

## 第一部分：基础文本生成

### 1.1 简单问答

```{r basic-text}
result <- generate_text(
  model = "openai:gpt-4o-mini",
  prompt = "用一句话解释什么是向量数据库"
)

cat(result$text)
```

### 1.2 使用 Anthropic Claude

```{r anthropic}
result <- generate_text(
  model = "anthropic:claude-sonnet-4-6",
  prompt = "写一首关于 R 语言的俳句"
)

cat(result$text)
```

### 1.3 流式输出

```{r streaming}
stream_text(
  model = "openai:gpt-4o-mini",
  prompt = "列举 5 个机器学习的常用算法，并简要说明各自的用途",
  on_chunk = function(chunk) cat(chunk$text)
)
```

---

## 第二部分：工具调用（Tool Use）

### 2.1 定义工具

```{r tools-define}
# 获取天气工具（模拟）
get_weather <- create_tool(
  name = "get_weather",
  description = "获取指定城市的当前天气",
  parameters = list(
    city = list(type = "string", description = "城市名称"),
    unit = list(
      type = "string",
      enum = c("celsius", "fahrenheit"),
      description = "温度单位"
    )
  ),
  execute = function(city, unit = "celsius") {
    # 实际应用中这里会调用真实天气 API
    list(
      city = city,
      temperature = if (unit == "celsius") 22 else 72,
      unit = unit,
      condition = "晴天",
      humidity = "60%"
    )
  }
)

# 计算器工具
calculator <- create_tool(
  name = "calculator",
  description = "执行数学计算",
  parameters = list(
    expression = list(type = "string", description = "要计算的数学表达式")
  ),
  execute = function(expression) {
    result <- eval(parse(text = expression))
    list(expression = expression, result = result)
  }
)
```

### 2.2 带工具的对话

```{r tools-use}
result <- generate_text(
  model = "openai:gpt-4o",
  prompt = "北京今天天气怎么样？另外帮我计算 (123 + 456) * 7 的结果",
  tools = list(get_weather, calculator)
)

cat(result$text)
cat("\n\n工具调用次数:", length(result$tool_calls))
```

---

## 第三部分：智能体（Agent）

### 3.1 创建基础 Agent

```{r agent-basic}
# 数据分析 Agent
analyst <- create_agent(
  name = "DataAnalyst",
  description = "专业的数据分析师，擅长统计分析和数据可视化",
  model = "openai:gpt-4o-mini",
  system_prompt = "你是一位专业的数据分析师。当用户提供数据时，
  你会进行深入分析，提供统计洞察，并给出可操作的建议。
  回答要简洁、专业、有数据支撑。",
  tools = list(calculator)
)

result <- analyst$run("分析一下：某电商平台月销售额分别为 [120, 135, 98, 150, 180, 162] 万元，
请计算平均值、增长趋势，并给出建议")

cat(result$text)
```

### 3.2 带 Computer 工具的 Agent（代码执行）

```{r agent-computer}
# 创建 Computer 工具（文件读写、代码执行）
computer_tools <- create_computer_tools(
  working_dir = tempdir(),
  sandbox_mode = "permissive"
)

coder <- create_agent(
  name = "RCoder",
  description = "R 语言编程专家",
  model = "anthropic:claude-sonnet-4-6",
  system_prompt = "你是一位 R 语言专家。你可以编写、执行 R 代码来解决问题。
  优先使用 tidyverse 生态系统。",
  tools = computer_tools
)

result <- coder$run(
  "创建一个示例数据框，包含 10 名学生的姓名、数学成绩和英语成绩，
  然后计算每位学生的平均分并排名"
)

cat(result$text)
```

---

## 第四部分：会话管理（ChatSession）

### 4.1 多轮对话

```{r session-multi-turn}
session <- create_agent(
  name = "Assistant",
  model = "openai:gpt-4o-mini",
  system_prompt = "你是一位友好的 R 语言学习助手"
)$create_session()

# 第一轮
r1 <- session$send("什么是 R 语言中的向量？")
cat("回答 1:", r1$text, "\n\n")

# 第二轮（保持上下文）
r2 <- session$send("给我一个创建向量的例子")
cat("回答 2:", r2$text, "\n\n")

# 第三轮
r3 <- session$send("如何对这个向量进行排序？")
cat("回答 3:", r3$text)
```

### 4.2 检查点（Checkpoint）

```{r session-checkpoint}
session <- create_agent(
  name = "ResearchAssistant",
  model = "openai:gpt-4o"
)$create_session()

session$send("我正在研究 ggplot2 的图层系统")
session$send("重点关注 geom_point 和 geom_line 的区别")

# 保存检查点
session$checkpoint("research_phase")

session$send("现在我想了解 aes() 映射的工作原理")

# 查看历史长度
cat("当前对话轮数:", length(session$get_history()), "\n")

# 恢复到检查点
session$restore_checkpoint("research_phase")
cat("恢复后对话轮数:", length(session$get_history()), "\n")
```

---

## 第五部分：多智能体团队（Team）

### 5.1 创建专家团队

```{r team-create}
# 定义各专家 Agent
statistician <- create_agent(
  name = "Statistician",
  description = "统计学专家，负责数据分析和统计建模",
  model = "openai:gpt-4o",
  system_prompt = "你是一位统计学专家，擅长描述性统计、假设检验和回归分析。"
)

visualizer <- create_agent(
  name = "Visualizer",
  description = "数据可视化专家，负责创建图表和视觉呈现",
  model = "openai:gpt-4o",
  system_prompt = "你是一位数据可视化专家，擅长使用 ggplot2 创建清晰美观的图表。
  你会提供完整的、可直接运行的 R 代码。"
)

writer <- create_agent(
  name = "ReportWriter",
  description = "报告撰写专家，负责将分析结果整合成清晰的报告",
  model = "openai:gpt-4o",
  system_prompt = "你是一位专业的数据报告撰写者，能够将技术分析转化为
  清晰易懂的业务报告。"
)

# 组建团队
data_team <- create_team(
  name = "DataAnalysisTeam",
  agents = list(statistician, visualizer, writer),
  model = "openai:gpt-4o"  # Manager 使用的模型
)
```

### 5.2 团队协作执行任务

```{r team-run}
result <- data_team$run(
  "分析 mtcars 数据集：
  1. 统计各变量的基本统计量
  2. 设计一个展示 mpg 与 hp 关系的散点图（提供 ggplot2 代码）
  3. 撰写一段 200 字以内的分析摘要"
)

cat(result$text)
```

---

## 第六部分：Flow（结构化工作流）

### 6.1 顺序工作流

```{r flow-sequential}
# 创建处理步骤
preprocess <- create_agent(
  name = "Preprocessor",
  description = "数据预处理，清洗和标准化数据",
  model = "openai:gpt-4o-mini",
  system_prompt = "你负责数据预处理。接收原始数据描述，输出清洗后的数据方案。"
)

analyzer <- create_agent(
  name = "Analyzer",
  description = "核心分析，执行统计和模式识别",
  model = "openai:gpt-4o",
  system_prompt = "你负责核心数据分析。基于预处理的数据，执行深度分析。"
)

# 创建 Flow
analysis_flow <- create_flow(
  name = "AnalysisPipeline",
  steps = list(preprocess, analyzer),
  model = "openai:gpt-4o"
)

result <- analysis_flow$run(
  "原始数据：销售记录包含日期、产品ID、销售额，
  其中有 5% 的缺失值和一些异常值（负数销售额）"
)

cat(result$text)
```

---

## 第七部分：Skills（技能系统）

### 7.1 初始化新技能

```{r skills-init}
# 创建技能目录
skills_dir <- file.path(tempdir(), "my_skills")
dir.create(skills_dir, recursive = TRUE, showWarnings = FALSE)

# 初始化技能
init_skill("data_viz", path = skills_dir)

# 查看生成的结构
list.files(file.path(skills_dir, "data_viz"), recursive = TRUE)
```

### 7.2 使用技能注册表

```{r skills-registry}
# 创建技能注册表（使用包内置技能）
registry <- create_skill_registry(
  system.file("skills", package = "aisdk")
)

# 列出可用技能
skills <- registry$list_skills()
cat("可用技能:", paste(sapply(skills, `[[`, "name"), collapse = ", "), "\n")

# 创建带技能的 Agent
skill_tools <- create_skill_tools(registry)

skilled_agent <- create_agent(
  name = "SkilledAssistant",
  model = "openai:gpt-4o",
  system_prompt = "你是一位多才多艺的助手，可以动态加载专业技能来完成任务。",
  tools = skill_tools
)

result <- skilled_agent$run("帮我创建一个漂亮的 ggplot2 散点图")
cat(result$text)
```

---

## 第八部分：AI Knitr 引擎

注册 AI 引擎后，在 Quarto/RMarkdown 中使用 `{ai}` 代码块：

```{r register-engine}
# 注册 AI 引擎（在文档开始时执行一次）
register_ai_engine()

# 设置默认模型
options(aisdk.default_model = "openai:gpt-4o-mini")
```

使用 `{ai}` 块：

````markdown
```{r setup-data}
my_data <- data.frame(
  month = month.abb[1:6],
  sales = c(120, 135, 98, 150, 180, 162)
)
```

```{ai model="openai:gpt-4o", session="analysis"}
使用 my_data 数据，创建一个展示月度销售趋势的 ggplot2 折线图，
包含数据点标记，使用蓝色主题，添加适当的标题和轴标签。
```

```{ai session="analysis"}
现在将图表的 Y 轴改为从 0 开始，并添加一条平均值参考线（红色虚线）。
```
````

---

## 第九部分：MCP（模型上下文协议）

### 9.1 创建 MCP 服务器

```{r mcp-server}
# 定义要暴露的工具
my_tools <- list(
  create_tool(
    name = "get_data",
    description = "从数据库获取数据",
    parameters = list(
      table = list(type = "string"),
      limit = list(type = "integer")
    ),
    execute = function(table, limit = 10) {
      # 模拟数据库查询
      data.frame(id = 1:limit, value = rnorm(limit))
    }
  )
)

# 创建 stdio 传输的 MCP 服务器
server <- create_mcp_server(
  name = "MyDataServer",
  tools = my_tools,
  transport = "stdio"
)

# 启动服务器（通常在独立进程中运行）
# server$start()
```

### 9.2 连接 MCP 客户端

```{r mcp-client}
# 连接到外部 MCP 服务器
# client <- create_mcp_client(
#   transport = "stdio",
#   command = "Rscript",
#   args = c("path/to/server.R")
# )

# 获取远程工具
# remote_tools <- client$get_tools()

# 在 Agent 中使用远程工具
# agent <- create_agent(
#   name = "DataAgent",
#   model = "openai:gpt-4o",
#   tools = remote_tools
# )
```

---

## 第十部分：Mission（任务编排系统）

### 10.1 创建复杂任务

```{r mission-create}
# 定义任务步骤
steps <- list(
  create_step(
    id = "collect",
    description = "收集和整理原始数据",
    executor = create_agent(
      name = "Collector",
      model = "openai:gpt-4o-mini",
      system_prompt = "你负责数据收集和初步整理。"
    ),
    max_retries = 2
  ),
  create_step(
    id = "analyze",
    description = "深度分析数据，发现模式和洞察",
    executor = create_agent(
      name = "Analyst",
      model = "openai:gpt-4o",
      system_prompt = "你负责深度数据分析。"
    ),
    depends_on = "collect",  # 依赖收集步骤
    max_retries = 3
  ),
  create_step(
    id = "report",
    description = "撰写最终分析报告",
    executor = create_agent(
      name = "Reporter",
      model = "openai:gpt-4o",
      system_prompt = "你负责撰写清晰的分析报告。"
    ),
    depends_on = "analyze"  # 依赖分析步骤
  )
)
```

### 10.2 配置 Mission Hooks

```{r mission-hooks}
hooks <- create_mission_hooks(
  on_mission_start = function(mission) {
    cat("[Mission] 开始:", mission$goal, "\n")
  },
  on_step_start = function(step) {
    cat("[Step] 开始:", step$id, "-", step$description, "\n")
  },
  on_step_done = function(step, result) {
    cat("[Step] 完成:", step$id, "\n")
  },
  on_step_failed = function(step, error) {
    cat("[Step] 失败:", step$id, "错误:", conditionMessage(error), "\n")
  },
  on_mission_done = function(mission, result) {
    cat("[Mission] 完成! 状态:", mission$status, "\n")
  }
)
```

### 10.3 执行 Mission

```{r mission-run}
mission <- create_mission(
  goal = "对中国 2024 年新能源汽车市场进行全面分析，
          包括市场规模、主要玩家、增长趋势和未来预测",
  steps = steps,
  model = "openai:gpt-4o",
  hooks = hooks,
  auto_plan = FALSE  # 使用预定义步骤
)

# 同步执行
result <- mission$run()
cat("\n最终结果:\n", result$text)
```

### 10.4 自动规划 Mission

```{r mission-auto-plan}
# 让 Mission 自动分解任务为步骤
auto_mission <- create_mission(
  goal = "研究 tidyverse 生态系统中 5 个最重要的包，
          为每个包创建简短的使用教程，最后汇总成一份学习指南",
  model = "openai:gpt-4o",
  executor = create_agent(
    name = "TidyverseExpert",
    model = "openai:gpt-4o",
    system_prompt = "你是 tidyverse 专家，可以详细解释和演示各个包的用法。"
  ),
  auto_plan = TRUE  # 自动规划步骤
)

# 异步执行（使用 callr 后台进程）
# bg_process <- auto_mission$run_async()
# result <- bg_process$get_result()

# 同步执行
result <- auto_mission$run()
cat(result$text)
```

---

## 总结

| 功能 | 函数/类 | 适用场景 |
|------|---------|---------|
| 文本生成 | `generate_text()` | 单次 LLM 调用 |
| 流式输出 | `stream_text()` | 实时响应 |
| 工具调用 | `create_tool()` | 让 AI 执行函数 |
| 智能体 | `create_agent()` | 有工具的自主 AI |
| 会话 | `create_session()` | 多轮对话 |
| 团队 | `create_team()` | 多 Agent 协作 |
| 工作流 | `create_flow()` | 顺序任务管道 |
| 技能 | `create_skill_registry()` | 动态知识加载 |
| MCP | `create_mcp_server/client()` | 跨进程工具共享 |
| 任务 | `create_mission()` | 复杂多步骤任务 |

```{r session-info}
sessionInfo()
```
